【裁判字號】    97,訴,2854
【裁判日期】    971120
【裁判案由】    違反槍砲彈藥刀械管制條例
【裁判全文】
臺灣彰化地方法院刑事判決              97年度訴字第2854號
公  訴  人  臺灣彰化地方法院檢察署檢察官
被      告  甲○○
選任辯護人  張仕融律師
            張崇哲律師
上列被告因違反槍砲彈藥刀械管制條例案件，經檢察官提起公訴
（97年度偵字第5736號），本院判決如下：
    主  文
甲○○犯非法持有手槍罪，處有期徒刑陸年，併科新臺幣拾萬
元罰金，罰金如易服勞役，以新臺幣貳仟元折算壹日。扣案之制
式半自動手槍壹支（槍枝管制編號：0000000000號，含彈匣壹個
）沒收。
    犯罪事實
一、甲○○明知具有殺傷力之手槍及子彈均係管制物品，未經中
    央主管機關許可，不得持有、寄藏；亦明知真實姓名年籍不
    詳，綽號「小哥」之成年男子，為向其借款新臺幣（下同）
    28萬元，而於民國92年底某日，在臺中市○○區○路邊所交
    付，用以擔保上開債務之克羅埃西亞IM Metal production
    facility廠製HS－2000，口徑9mm 制式半自動手槍1 支（槍
    枝管制編號：0000000000號，含彈匣1 個）及口徑9mm 制式
    子彈28顆、口徑9mm 制式彈殼組合直徑9.0 正負0.5mm 金屬
    彈頭之改造子彈40顆、土造金屬彈殼組合直徑9.0mm 金屬彈
    頭之土造子彈1 顆等物，分別係具有殺傷力之手槍與子彈，
    竟仍基於持有具有殺傷力手槍及子彈之犯意，於上開時、地
    ，收受上開具有殺傷力之手槍及子彈，並將之放置於臺中市
    南屯區○○路86號2 樓之住處內，而自斯時起，未經許可，
    無故持有之；後並於97年5 月間因搬家而將上開手槍及子彈
    改放置於臺中市○○區○○路87號9 樓之住處。嗣於97年6
    月11日上午9 時許，為警另案在臺中市○○區○○路87號9
    樓執行搜索時，當場查獲並扣得上開制式手槍1 支及具有殺
    傷力之子彈69顆（均業經鑑驗試射擊發，已不具殺傷力）及
    不具殺傷力之非制式子彈2 顆，因而循線查悉上情。
二、案經彰化縣警察局北斗分局報請臺灣彰化地方法院檢察署檢
    察官偵查起訴。
    理  由
一、按法院或檢察官得囑託醫院、學校或其他相當之機關、團體
    為鑑定，或審查他人之鑑定，並準用第203 條至第206 條之
    1 之規定，刑事訴訟法第208 條第1 項亦定有明文。依此，
    檢察官對於偵查中之案件，認為須實施鑑定者，固應就具體
    個案，選任鑑定人或囑託鑑定機關（團體）為之；但對於司
    法警察機關調查中之案件，或有量大或急迫之情形，為因應
    實務之現實需求，如檢察官針對該類案件之性質（例如：查
    扣之毒品必須檢驗其成份、對施用毒品之犯罪嫌疑人必須檢
    驗其體內有無毒品代謝反應、對於查扣之槍砲彈藥必須檢驗
    有無殺傷力、對違反野生動物保育法案件必須鑑定是否屬於
    保育類動物案件等），認為當然有鑑定之必要者，經參考法
    務部92年5 月20日法檢字第092080203 號函送之法務部「因
    應刑事訴訟法修正工作小組」研討之刑事訴訟法修正相關議
    題第21則之共識結論，以及臺灣高等法院於92年8 月1 日舉
    行之刑事訴訟法新制法律問題研討會第3 則法律問題研討結
    果之多數說（載於司法院92年8 月印行「刑事訴訟法新製法
    律問題彙編」第15頁至第18頁），基於檢察一體原則，得由
    該管檢察長對於轄區內之案件，以事前概括選任鑑定人或囑
    託鑑定機關（團體）之方式，俾便轄區內之司法警察官、司
    法警察對於調查中之此類案件，得即時送請事前已選任之鑑
    定人或囑託之鑑定機關（團體）實施鑑定，該鑑定人或鑑定
    機關（團體）亦應視同受承辦檢察官所選任或囑託而執行鑑
    定業務，其等出具之書面鑑定報告應屬刑事訴訟法第206 條
    所定之傳聞例外，當具有證據能力（法務部92年9 月1 日法
    檢字第0920035083號函可供參照）。從而，本件扣案之制式
    手槍1 支，經由查獲之警察單位依先前轄區檢察署檢察長事
    前概括選任鑑定機關，即內政部警政署刑事警察局實施鑑定
    ，該鑑定機關所出具97年7 月29日刑鑑字第0970091622號槍
    彈鑑定書，即具有證據能力，而得為本案之證據。
二、上開犯罪事實，迭據被告甲○○於警詢、檢察官偵查中及本
    院審理時坦承不諱。而上開扣案之槍枝及子彈經送內政部警
    政署刑事警察局以檢視法、性能檢驗法、試射法、電解腐蝕
    法、比對顯微鏡比對法鑑定，認送驗槍枝（槍枝管制編號00
    00000000號），係口徑9mm 制式半自動手槍，為克羅埃西亞
    IM Metal production facility廠製HS－2000，槍管上槍號
    為25662 （滑套上敲號遭磨滅，經以電解腐蝕法重現結果，
    無法重現），槍管內具陸條右旋來復線，擊發功能正常，可
    供擊發同口徑制式子彈使用，認具殺傷力。送鑑子彈71顆，
    其中1.28顆認係口徑9mm 制式子彈，2.42顆認係口徑9mm 制
    式彈殼組合直徑9.0 正負0.5mm 金屬彈頭之改造子彈，3.1
    顆認係土造金屬彈殼組合直徑9.0mm 金屬彈頭之土造子彈；
    經全部予以實際試射結果，上開1.之28顆制式子彈，均可擊
    發，認均具殺傷力；2.之42顆改造子彈，其中1 顆，雖可擊
    發，惟發射動能不足，認不具殺傷力，1 顆無法擊發，亦認
    不具殺傷力外，其餘均具殺傷力，3.之1 顆土造子彈，可擊
    發，認具殺傷力等情，有刑事警察局97年7 月29日刑鑑字第
    0970091622號槍彈鑑定書、97年11月7 日刑鑑字第09701574
    62號函附卷可稽，是上開槍枝與子彈，除不具殺傷力之子彈
    2 顆外，均屬槍砲彈藥刀械管制條例第5 條所定，未經中央
    主管機關許可，不得持有之管制物品，堪以認定。此外，復
    有彰化縣警察局北斗分局刑事案件證物採驗紀錄表、內政部
    警政署刑事警察局搜索扣押筆錄、扣押物品清冊可資佐證，
    足認被告之自白核與事實相符。從而，本件事證已臻明確，
    被告上開犯行洵堪認定。
三、按未經許可持有手槍、子彈，其持有之繼續，為行為之繼續
    ，亦即一經持有，罪已成立，但其完結須繼續至持有行為終
    了時為止（最高法院95年度臺上字第3461號判決意旨參照）
    。次按，刑法業經總統於94年2 月2 日，以華總一義字第09
    400014901 號令修正公布，並自95年7 月1 日施行。本件被
    告雖於刑法施行前即持有上開槍枝與子彈，然其持有至新法
    施行後，始為警查獲，揆諸首揭判決意旨，就被告觸犯槍砲
    彈藥刀械管制條例之罪，而有適用刑法總則之規定者，尚無
    新舊法比較之適用，應逕依新法處斷，合先敘明。
四、次按，槍砲彈藥刀械管制條例係將「持有」與「寄藏」槍枝
    之行為，予以分別規定處罰，受人委託代為保管之受「寄」
    代「藏」行為，即屬「寄藏」之範疇，其代為保管本身所為
    之「持有」，則係「寄藏」之當然結果（最高法院82年臺上
    字第6734號判決意旨參照），故「寄藏」行為，必須行為人
    在主觀上有寄藏之犯意，在客觀上有代保管或藏匿之行為方
    屬之，苟行為人係為擔保其借款債權得受清償而占有具有殺
    傷力之槍枝，行為人主觀上既係為自己而持有，而非為他人
    保管及隱匿，自與「寄藏」之要件不符，應僅能論以未經許
    可，持有具有殺傷力之槍枝罪（最高法院90年臺上字第117
    號、94年臺上字第3909號、95年臺上字第3231號判決意旨參
    照）。是核被告甲○○所為，係犯槍砲彈藥刀械管制條例第
    7 條第4 項之未經許可，持有手槍罪及同條例第12條第4 項
    未經許可，持有具有殺傷力之子彈罪。被告以一行為持有具
    有殺傷力之手槍及子彈69顆，係一行為觸犯數罪名，為想像
    競合犯，應依刑法第55條規定，從一重之未經許可，持有手
    槍罪論處。又按非法寄藏槍砲彈藥刀械等違禁物，所侵害者
    為社會法益，如寄藏之客體種類相同（同為手槍，或同為子
    彈者），縱令寄藏之客體有數個（如數支手槍、數顆子彈）
    ，仍為單純一罪，不發生想像競合犯之問題（最高法院92年
    度臺上字第2121號判決意旨參照）。本件被告雖持有具有殺
    傷力之子彈69顆，惟依前開判決意旨，應僅成立單純一未經
    許可持有具有殺傷力之子彈罪，而不以其所持有之子彈數量
    而成立數罪，併予敘明。爰審酌被告無故持有具有殺傷力之
    制式手槍及子彈，扣案子彈之數量非少，對於社會秩序潛在
    威脅甚大，且被告前因無故持有具殺傷力可發射子彈之槍枝
    及未經許可製造彈藥等案件，分別經本院於86年12月16日，
    以86年度訴字第796 號各判處有期徒刑1 年2 月、1 年4 月
    ，應執行有期徒刑2 年4 月確定，有臺灣高等法院被告前案
    紀錄表、臺灣彰化地方法院檢察署刑案資料查註紀錄表附卷
    可稽，此次再犯持有手槍罪，惡性較之更為重大，顯見上開
    刑罰難收警惕之效，本非不得嚴懲，惟斟酌被告犯後均坦承
    犯行，態度良好等一切情狀，量處如主文所示之刑，併就所
    處罰金刑部分，諭知易服勞役之折算標準，以示懲儆。扣案
    之克羅埃西亞IM Metal production facility廠製HS－2000
    ，口徑9mm 制式半自動手槍1 支（槍枝管制編號：00000000
    00號，含彈匣1 個），係屬槍砲彈藥刀械管制條例第4 條第
    1 項第1 款所定，未經許可，不得持有之違禁物，爰依刑法
    第38條第1 項第1 款之規定宣告沒收。至扣案具有殺傷力之
    口徑9mm 制式子彈48顆、口徑9mm 制式彈殼組合直徑9.0 正
    負0.5mm 金屬彈頭之改造子彈40顆及土造金屬彈殼組合直徑
    9.0mm 金屬彈頭之土造子彈1 顆，均因囑託內政部警政署刑
    事警察局鑑驗，予以實際試射擊發，僅餘彈殼，已失去子彈
    之功能而不具有殺傷力，業如前述，自非違禁物；及扣案原
    不具有殺傷力之口徑9mm 制式彈殼組合直徑9.0 正負0.5mm
    金屬彈頭之改造子彈2 顆，及其餘起訴書所載之扣案物，均
    非違禁物，復均與本件犯行並無關聯，爰均不予以宣告沒收
    之。
五、至公訴意旨認扣案之金屬滑套、槍身、彈匣（槍枝管制編號
    ：0000000000號）係屬槍砲主要組成零件，因認被告涉犯槍
    砲彈藥刀械管制條例第13條第4 項之非法持有槍砲之主要零
    件罪等語。經查，上開扣案物經送內政部警政署鑑定，認分
    係金屬滑套、槍身、彈匣，非屬內政部86年11月24日台（86
    ）內警字第8670683 號公告之槍砲主要組成零件，有內政部
    97年10月13日內授警字第0970871491號函在卷為憑，是被告
    就此部分之持有行為，即不成立槍砲彈藥刀械管制條例第13
    條第4 項之罪，此部分之論罪並經公訴人當庭表示捨棄，本
    應諭知無罪，惟起訴書既認此一部分與前開論罪科刑之部分
    ，有想像競合犯之裁判上一罪關係，本院爰不另為無罪之諭
    知，附此敘明。
據上論斷，應依刑事訴訟法第299 條第1 項前段，槍砲彈藥刀械
管制條例第7 條第4 項、第12條第4 項，刑法第11條前段、第55
條、第42條第3 項前段、第38條第1 項第1 款，判決如主文。
中    華    民    國    97    年    11    月    20    日
                    刑事第七庭  審判長法  官  簡璽容
                                      法  官  胡宜如
                                      法  官  戰諭威
以上正本證明與原本無異。
如不服本判決，應於判決送達後10日內，向本院提出上訴書狀，
上訴書狀應「敘述具體上訴理由」，並按他造當事人之人數附繕
本。「切勿逕送上級法院」。
中    華    民    國    97    年    11    月    20    日
                                      書記官  陳佳宏
附錄本案論罪科刑法條：
槍砲彈藥刀械管制條例第7條：
未經許可，製造、販賣或運輸火砲、肩射武器、機關槍、衝鋒槍
、卡柄槍、自動步槍、普通步槍、馬槍、手槍或各類砲彈、炸彈
、爆裂物者，處死刑、無期徒刑或7 年以上有期徒刑；處徒刑者
，併科新台幣3 千萬元以下罰金。
未經許可，轉讓、出租或出借前項所列槍砲、彈藥者，處無期徒
刑或5 年以上有期徒刑，併科新台幣1 千萬元以下罰金。
意圖供自己或他人犯罪之用，而犯前二項之罪者，處死刑或無期
徒刑；處徒刑者，併科新台幣5 千萬元以下罰金。
未經許可，持有、寄藏或意圖販賣而陳列第1 項所列槍砲、彈藥
者，處5 年以上有期徒刑，併科新台幣1 千萬元以下罰金。
第1 項至第3 項之未遂犯罰之。
槍砲彈藥刀械管制條例第12條：
未經許可，製造、販賣或運輸子彈者，處1 年以上7 年以下有期
徒刑，併科新台幣500 萬元以下罰金。
未經許可，轉讓、出租或出借子彈者，處6 月以上5 年以下有期
徒刑，併科新台幣300 萬元以下罰金。
意圖供自己或他人犯罪之用，而犯前二項之罪者，處3 年以上10
年以下有期徒刑，併科新台幣700 萬元以下罰金。
未經許可，持有、寄藏或意圖販賣而陳列子彈者，處5 年以下有
期徒刑，併科新台幣300 萬元以下罰金。
第1 項至第3 項之未遂犯罰之。


司法院資訊處製作；財團法人民間司法改革基金會備份。
